【裁判字號】    98,訴,2111
【裁判日期】    990531
【裁判案由】    強盜等
【裁判全文】
臺灣板橋地方法院刑事判決              98年度訴字第2111號
                                      98年度訴字第3411號
公  訴  人  臺灣板橋地方法院檢察署檢察官
被      告  馮旭良
選任辯護人  丁福慶律師
            陳智勇律師
            洪嘉傑律師
被      告  賴建宇
選任辯護人  高榮志律師
            周信宏律師
被      告  任德豪
指定辯護人  楊嘉馹律師
被      告  胡凱竣
選任辯護人  陳盈潔律師
被      告  吳俊男
選任辯護人  陳明良律師
上列被告等因強盜等案件，經檢察官提起公訴（98年度偵字第85
15、8900號），及追加起訴（98年度偵字第21730 號），本院判
決如下：
    主  文
庚○○共同犯攜帶兇器竊盜罪，處有期徒刑捌月；又犯結夥攜帶
兇器強盜罪，處有期徒刑捌年，扣案之卡通面具伍個、西瓜刀（
含鞘）支及西瓜刀刀鞘壹個均沒收；又犯妨害公務執行罪，處
有期徒刑拾月。應執行有期徒刑玖年肆月，扣案之卡通面具伍個
、西瓜刀（含鞘）支及西瓜刀刀鞘壹個均沒收。
辛○○犯結夥攜帶兇器強盜罪，處有期徒刑柒年捌月，扣案之卡
通面具伍個、西瓜刀（含鞘）支及西瓜刀刀鞘壹個均沒收。
甲○○犯結夥攜帶兇器強盜罪，處有期徒刑柒年捌月，扣案之卡
通面具伍個、西瓜刀（含鞘）支及西瓜刀刀鞘壹個均沒收。
戊○○犯結夥攜帶兇器強盜罪，處有期徒刑柒年肆月，扣案之卡
通面具伍個、西瓜刀（含鞘）支及西瓜刀刀鞘壹個均沒收。
乙○○共同犯攜帶兇器竊盜罪，處有期徒刑柒月；又犯結夥攜帶
兇器強盜罪，處有期徒刑柒年貳月，扣案之卡通面具伍個、西瓜
刀（含鞘）支及西瓜刀刀鞘壹個均沒收。應執行有期徒刑柒年
陸月，扣案之卡通面具伍個、西瓜刀（含鞘）支及西瓜刀刀鞘
壹個均沒收。
    事  實                                              
一、庚○○因與他人結怨，圖思報復，而與辛○○於民國98年3
    月13日，共乘一部機車至廖志豪所經營址設臺北縣新店市○○路0 段000 號1 樓之「元閎汽車出租商行」承租馬自達廠
    牌、M3型、車號0000-00 號之黑色自小客車一部作為代步工
    具。嗣又為避免遭人識破其行蹤，庚○○又帶同乙○○（綽
    號「妓男」）至臺北縣新店市○○街00號旁高速公路橋下某
    停車場，二人共同基於意圖為自已不法所有之犯意聯絡，由
    庚○○指示乙○○持足以危害人之生命、身體安全，可供兇
    器使用之鐵製六角套筒扳手一支，竊取停放於該處宋伯倫所
    有車號為0000-UX 號自小客車之車牌兩面，得手後並將前開
    租得馬自達黑色自小客車上0000-ET 號之車牌卸下，並將渠
    等所竊得之0000-UX 號車牌懸掛於前揭小客車上。
二、庚○○、辛○○又於同日至臺北縣三重市某商店，由庚○○
    出資購買西瓜刀四支（起訴書誤載為開山刀三支）、卡通圖
    案面具五個（分別為蜘蛛人、蝙蝠俠、原子小金剛、洛克人
    、獅子戰士面具），用以避人耳目。嗣庚○○準備完成後，
    即駕駛上開懸掛竊得車牌之租賃小客車搭載辛○○、甲○○
    、戊○○（綽號「細菌」）及乙○○等五人，於當日晚間9
    時至10時許，至臺北縣蘆洲市○○路000 巷0 號旁，庚○○
    見丁○○、丙○○二人於該處出現，似欲開車離去，誤以為
    丁○○、丙○○即係其尋仇之對象，即命辛○○、甲○○、
    戊○○及乙○○戴面具下車，上開五人即基於意圖為自已不
    法所有之強盜犯意連絡，由辛○○、甲○○、乙○○、戊○○分持西瓜刀下車，由辛○○、甲○○分別持刀將丁○○壓
    制在地上，由戊○○、乙○○分別持刀將丙○○壓制在其車
    輛之引擎蓋上，並喝令丁○○、丙○○交出財物，至使丁○○、丙○○二人均不能抗拒，任由辛○○、甲○○、戊○○
    及乙○○強行取走丁○○所有之SE/W980i行動電話一支、手
    環一只、SE IKO牌手錶一只、身分證一枚、6C－1026號汽車
    鑰匙一串、現金新台幣（下同）13,000元及丙○○所有之皮
    包一只（內有現金20,000元、身分證、汽機車駕照各一枚、
    新光銀行提款卡一張、健保卡一張）、SONY牌W595行動電話
    一支等物，過程中並使丁○○受有左臂裂傷、使丙○○受有
    右手裂傷及擦傷等傷害，庚○○等人得手後旋即由庚○○駕
    駛前開小客車搭載辛○○、甲○○、乙○○及戊○○離開現
    場，前往臺北縣蘆洲市○○○路0 段00○0 號之薇薇汽車旅
    館檢視強盜所得財物，於進入汽車旅館之前，庚○○要求辛○○、戊○○及乙○○先行下車在汽車旅館旁之公園等候，
    庚○○及甲○○則駕車進入汽車旅館之房間，再由庚○○指
    示甲○○將強盜所得財物朋分予辛○○、戊○○及乙○○，
    期間庚○○並通知並未參與本案之己○○駕車到前開汽車旅
    館協助搬運庚○○所有之鞭炮，並暗示己○○渠等強盜之事
    ，要求己○○不得聲張，並給付其3,000 元作為代價；嗣庚○○又將前開竊得之1468－UX號車牌卸下丟棄，換回原本懸
    掛之2591－ET號車牌，再一同駕車離開汽車旅館，並搭載在
    外等候之辛○○、乙○○、戊○○等人一同至台北縣新店市
    某處，庚○○先行離去之後，甲○○再將渠等強盜之所得分
    配2,000 元予辛○○、2,000 元予戊○○及2,000 元予乙○○收受，再各自離去。嗣經丁○○、丙○○報案後，經警於
    現場扣得丟棄之西瓜刀刀鞘一個，並循線追查，迄於98 年3
    月15日，分別在臺北市○○區○○街00號前、臺北市○○區
    ○○○路0 段000 號前及臺北市士林區新光醫院查獲馮建良
    、辛○○及甲○○，並於庚○○所駕駛之0000－ET號自小客
    車車內起獲丁○○所有SE/W980i行動電話一支（已發還被害
    人丁○○）、西瓜刀（含鞘）三支、卡通圖案面具五個、黑
    色鴨舌帽一頂等物，甲○○則自行從身上交出所分得之贓款
    2,000 元（已發還被害人丁○○）。
三、庚○○於98年3 月15日凌晨1 時40分許，在臺北市○○區○○街00號前欲駕駛0000-ET 號汽車離去時，為接獲通報在該
    處埋伏守候之臺北縣政府警察局蘆洲分局小隊長林傳德、偵
    查佐陳銘宣、黃宸昱、何俊龍、胡志明、警員紀明男等人發
    現庚○○所駕駛之0000-ET 號車輛與線報符合，林傳德等人
    立即趨前出示證件盤查，並向庚○○大聲表明：「警察，下
    車」。詎庚○○見是警察，為避免遭警逮捕，明知林傳德、
    陳銘宣及黃辰昱等人均係執行職務之公務員，竟企圖逃逸而
    駕車加速朝林傳德等人及其等所駕駛之3G-0000 號、0000-J
    T 號偵防車衝撞，林傳德等人見狀先對空鳴槍3 槍示警，並
    再次喝令庚○○停車受檢，庚○○仍不理會，再次駕車衝撞
    警方偵防車，何俊龍等人見狀隨即朝庚○○所駕駛之汽車前
    後輪胎射擊，庚○○左小腿則遭流彈射中1 槍造成其左脛骨
    粉碎性開放性骨折之傷勢後，為警當場逮捕，並送往臺北市
    新光醫院戒護就醫。
四、案經丁○○、丙○○訴由臺北縣政府警察局蘆洲分局報請臺
    灣板橋地方法院檢察署檢察官偵查起訴及追加起訴。
    理  由
壹、證據能力部分：
    按被告以外之人於審判外之言詞或書面陳述，除法律有規定
    外，不得作為證據，刑事訴訟法第159 條第1 項雖定有明文
    ；惟按被告以外之人於審判外之陳述，雖不符前四條之規定
    ，而經當事人於審判程序同意作為證據，法院審酌該言詞陳
    述或書面陳述作成時之情況，認為適當者，亦得為證據。當
    事人、代理人或辯護人於法院調查證據時，知有第159 條第
    1 項不得為證據之情形，而未於言詞辯論終結前聲明異議者
    ，視為有前項之同意，刑事訴訟法第159 條之5 亦有明定。
    經查，本判決以下所引證據經本院於審判期日調查證據時提
    示被告等人並告以要旨後，公訴人、被告及辯護人均未於言
    詞辯論終結前就證據能力表示爭執，且本院審酌前揭證據之
    作成或取得，復無基於不正方法或顯不可信之情形，揆諸前
    揭規定，應均有證據能力。
貳、就被告庚○○、乙○○共同犯加重竊盜罪部分：
一、訊據被告庚○○就此部分犯罪事實均坦承不諱，被告乙○○
    亦坦認伊於前揭時地確與同案被告庚○○同至上揭地點，經
    同案被告庚○○之指示伊持六角套筒扳手一支竊取取宋伯倫
    所有車號00 00-00號自小客車之車牌兩面等情不諱，惟辯稱
    ：伊認為六角套筒扳手並不是兇器，伊認為伊犯的只是竊盜
    罪，而不是攜帶兇器之加重竊盜罪云云。
二、按刑法第321 條第1 項第3 款之攜帶兇器竊盜罪，係以行為
    人攜帶兇器竊盜為其加重條件，此所謂兇器，其種類並無限
    制，凡客觀上足對人之生命、身體、安全構成威脅，具有危
    險性之兇器均屬之，且祇須行竊時攜帶此種具有危險性之兇
    器為已足，並不以攜帶之初有行兇之意圖為必要，最高法院
    79年台上字第5253號著有判例可資參照。又扳手、鉗子、起
    子等物，客觀上均足對人之生命、身體、安全構成威脅，應
    認為行兇器具，持以行竊應成立加重竊盜罪（最高法院76年
    台上字第3929號、80年台上字第2185號判決參照）。經查：
    本件被告庚○○、乙○○共同行竊時由乙○○持用之扳手係
    如卷附照片所示之六角套筒扳手一節（照片見98年度偵字第
    8515號卷第109-1 頁下方照片，未扣案），業據被告乙○○
    當庭供認明確（見本院卷(二)第178 頁），而上開六角扳手係
    用以拆卸螺絲，為鐵製，呈三角分岔為三支，其中一支前端
    尖銳，苟持以揮舞、刺擊，極易對人之身體造成重大之傷害
    ，揆諸前揭最高法院判例、判決意旨，該扳手自屬刑法上之
    兇器無疑。被告乙○○辯稱上開扳手應非兇器，持該扳手竊
    盜非屬攜帶兇器竊盜云云，顯屬誤解，當非可採。
三、而被告庚○○、乙○○前揭自白，核與證人即被害人宋伯倫
    於警詢中之指述及證人廖志豪、陳協廷於警詢、偵查中所證
    述之情節均相符（見98年度偵字第8515號卷第49－55、280
    －282 頁），並有薇薇汽車旅館監錄影視器攝得被告庚○○
    駕駛前揭租賃之黑色馬自達小客車於進、退房時係分別懸掛
    「0000－UX」、「0000－ET」兩面不同車牌之錄影翻拍照片
    8 幀在卷可考（見同上偵卷第99－102 頁）。綜上調查，自
    堪認被告庚○○、乙○○上開自白應與事實相符，此部分事
    證已甚明確，被告二人犯行均堪予認定。
、就被告等五人共同犯加重強盜罪部分：
一、訊據被告辛○○、甲○○、戊○○及乙○○等四人就上開結
    夥三人以上攜帶兇器強盜之事實均坦承不諱；被告庚○○則
    矢口否認涉有此部分加重強盜犯行，並辯稱：我和同案被告
    甲○○和一個綽號叫「阿明」的人有債務糾紛，之前被害人
    其中一人在「阿明」的旁邊，我們是要找被害人二人問「阿
    明」的下落，不是要去強盜，當時是辛○○、甲○○、戊○○及乙○○四個人下車，我在車上沒有下車，我不知道他們
    去搶被害人的財物，他們回車上之後，有人把錢拿出來，說
    是從被害人那邊拿來的，但我只是要去尋仇，怎麼會變成搶
    東西，我就說那些錢我不要分，交給同案被告甲○○去分，
    後來我們離開現場開車到汽車旅館時，先把辛○○、戊○○
    及乙○○放在汽車旅館外面，只有我和甲○○進去汽車旅館
    ，他們沒有把那些搶來的錢帶下車，後來甲○○說要出去買
    飲料，我就叫他把那些錢都帶走，最後他們怎麼分錢的，我
    也不清楚云云。
二、經查：
    (一)本件被告等人結夥三人以上攜帶兇器強盜告訴人丁○○、
      丙○○財物等事實，業據證人丁○○於本院審理中證稱：
      98年3 月13日在蘆洲○○路000 巷0 號旁邊，當時我朋友
      丙○○要去車上拿手機，當我們拿完手機，要關車門的時
      候，就有一部車停在我們車子的後面，車上大概有四個人
      下車，戴著面具、手持西瓜刀，朝我們的方向走過來，靠
      近我們的時候，就拿西瓜刀架住我們，拿我們身上的手機
      跟首飾，還有身上的現金，他們在架住我們的時候，把我
      們壓倒，西瓜刀就劃到我們，我們就受傷了，他們東西拿
      完就開車離去了。他們是兩個、兩個各架住我們一人，是
      一個胖的、一個高的把我壓在地上，他們用西瓜刀架在我
      的手臂附近上下，所以我的手臂在過程中才會被劃傷，我
      記得是兩把西瓜刀架住我；丙○○則是被另外兩個押在車
      子旁邊。我們不能反抗。壓我的其中一人有開口叫我把身
      上的東西拿出來，但我無法確定是哪一個說的，我記得是
      一個染金色頭髮的人把我壓倒在地，叫我把東西拿出來。
      他們一開始就是兩個人來壓我，他們來架著我的時候，就
      先要求我把身上的東西拿出來，過程中我才被壓倒在地。
      我被壓倒在地時是面朝上，但只能看到我面對的人，無法
      注意到周遭的事物。我是有瞄到丙○○，但他的情況我不
      是很清楚，而且我被壓倒之後，就看不到他們的車子了，
      也看不到他們是如何上車離去的。而且因為當時很暗，他
      們的車子有貼隔熱紙，所以看不清楚車內有幾個人等語綦
      詳（見本院卷(二)第72－77頁）；核與證人丙○○於本院審
      理中證稱：98年3 月13日在蘆洲○○路000 巷0 號旁，我
      從朋友家走出來，要去車上拿手機，拿完手機的時候，就
      有四個人戴面具，拿西瓜刀，向我和丁○○這邊走過來，
      其中兩個人就拿刀壓著我，兩個壓著丁○○，拿刀壓我的
      人叫我把錢拿出來，然後我就把錢給他，拉扯中被他的刀
      子劃到，壓丁○○那兩個人其中一個人又走過來，叫我把
      皮包跟手機也拿出來，我就拿出來給他，後來他們就開車
      走了。我只有看到他們四個人從我左手邊左前方走過來，
      沒有看到他們下車的情形。我當時是被壓制在我車子的引
      擎蓋上，不能反抗，因為對方從後面用刀子抵在我的脖子
      前面，我被壓制時是面朝引擎蓋，頭是側著，可以稍微看
      到周圍的情況，我記得壓我的人中有一個是胖胖的，壓丁○○的人有一個是金頭髮的，四個人裡面應該有兩個染金
      頭髮，押我的其中一個也有染金頭髮。他們四人走過來之
      後，其中兩人從我後面用刀抵住我的脖子前面之後，就叫
      我把身上的東西交出來，之後我才被壓制在引擎蓋上。是
      壓我的其中一人用國語口音叫我把東西拿出來，另外有一
      個操台語口音的人從丁○○那邊走過來叫我把手機和皮包
      交出來。壓我的兩個人都有戴面具，也都有拿西瓜刀架在
      我脖子上。我將財物交出之後，那四個人就坐車離開了，
      我有看到他們乘坐的那台車子裡還有一個人，應該是坐在
      駕駛座，但因為太暗了，看不清楚樣子。我有看到丁○○
      被另外兩個人壓制，我確定那兩個人都有拿西瓜刀。押我
      的兩個人要把我壓在引擎蓋的時候，我把其中一個人的手
      撥開，就被他的刀子劃到了等語相符（見本院卷(二)第78－
      83頁），應堪採信。
    (二)至被告甲○○、辛○○及庚○○雖均辯稱案發當天渠等只
      有持三把西瓜刀，分別由被告辛○○、乙○○、戊○○各
      持一把，被告甲○○並未持西瓜刀下車云云。惟查：本件
      案發當時，被告甲○○亦持西瓜刀一同對告訴人丁○○、
      丙○○強盜財物一節，業據證人即告訴人丁○○、丙○○
      於本院審理中證述明確，業見前述，且核與證人即同案被
      告戊○○於本院審理中證稱：案發當天，西瓜刀是被告庚○○及辛○○買回來的，是被告辛○○把西瓜刀交給我，
      被告甲○○也有拿刀，總共有四把西瓜刀，在我們下車之
      前就已經分配好了等語相符（見本院卷(二)第173 、175 －
      176 頁）。且本件經警於案發現場發現遺留西瓜刀之刀鞘
      一個（見98年度偵字第8515號卷第98頁上方採證照片），
      復於被告等人作案用之車輛後車廂內查獲西瓜刀三把（均
      含刀鞘，見同上偵卷第109-1 頁上方之採證照片），而上
      開四個西瓜刀之刀鞘外觀、新舊完全相同，堪認屬同時購
      買之物，是以本件雖僅經警扣得三把西瓜刀，惟既有四只
      西瓜刀之刀鞘同時存在，顯見另一把西瓜刀應係於案發後
      遭被告等人丟棄滅失，案發當時應有四把西瓜刀，而非三
      把。是以本件證人即告訴人丁○○、丙○○及證人即同案
      被告戊○○等人證稱案發當時應有四把西瓜刀，分別由被
      告辛○○、甲○○、乙○○及戊○○各持一把等節，當屬
      可信。而被告甲○○辯稱案發當時伊未持西瓜刀，同案被
      告辛○○、庚○○附和其說云云，均顯係事後卸責之詞，
      不足採信。
    (三)又本件被告庚○○雖辯稱其帶同被告辛○○、甲○○、戊○○及乙○○等人去找告訴人丁○○、丙○○，是為了尋
      仇，不知道辛○○等人下車會去搶丁○○他們的東西云云
      。惟查，本件案發當時，被告辛○○、甲○○、戊○○及
      乙○○等四人下車之後，係直接架住告訴人並喝令交出財
      物，並未毆打、辱罵告訴人，或向告訴人二人表明尋仇事
      由或教訓之意，亦未詢問告訴人有關「阿明」之下落等情
      ，業據證人即告訴人丁○○於本院審理中證稱：案發當時
      壓制我的那兩個人，並沒有動手打我，只有拿刀架在我的
      兩手臂上下附近，當時他們四個人下車朝我跟丙○○走過
      來時，是馬上就拿刀叫我們把東西交出來，在叫我們把東
      西交出來之前，這四個人並沒有辱罵我們或是毆打我們，
      在場的四個人沒有任何人提到我或丙○○很白目，或者指
      責我跟丙○○有販賣品質不良的毒品這些話等語甚詳（見
      本院卷(二)第77－78頁）；核與證人即告訴人丙○○於本院
      審理中證稱：案發當時壓制我的人，並沒有先打我或辱罵
      我，過程中除了因拉扯而被西瓜刀劃傷之外，他們也沒有
      動手打我，壓制我的兩個人之中，除了有一個叫我把東西
      交出來，另一個也沒有說其他什麼話等語相符（見本院卷
      (二)第79、83頁）；而告訴人丁○○、丙○○於本件案發後
      ，除於強盜過程中手臂遭被告等人持西瓜刀劃傷之外，並
      無其他被毆打之傷勢一節，亦有祐民醫院診斷證明書二份
      在卷可考（見同上偵卷第86－87頁），均堪認屬實在。是
      以本件被告庚○○帶同其他被告前往案發地點尋找告訴人
      二人下手，苟若係為尋仇而起，又豈有不告知教訓之意，
      或對告訴人等加以毆打、恐嚇之理？而被告庚○○於本院
      審理中辯稱伊找上告訴人二人，係因為告訴人其中一人就
      跟在「阿明」身邊，伊是為了要問「阿明」的下落云云，
      然告訴人二人及同案被告辛○○、甲○○、乙○○、戊○○等人於本院審理中卻從未提及本案中有何與「阿明」之
      人相關之事，由此益徵被告庚○○前揭所辯顯與常情不符
      ，要屬臨訟卸飾之語。
    (四)再者，本件被告庚○○又辯稱：伊帶同被告辛○○、甲○○、乙○○、戊○○四人找告訴人二人尋仇，對於同案被
      告辛○○等四人會對告訴人二人行搶一事甚感驚異，曾質
      問同案被告辛○○等人為何要搶告訴人，亦表示搶到的財
      物伊均不要云云。惟查：本件由被告辛○○、甲○○、乙○○、戊○○等四人於行搶之前，均係聽從被告庚○○之
      指示行動，行搶完畢之後，復均將所搶得之財物交由被告
      庚○○處理一節，業據證人即同案被告戊○○於本院審理
      中證稱：我的綽號是「細菌」，案發當天，我原本是在網
      咖打電腦，己○○也在網咖，後來己○○找我一起去蘆洲
      ，說有賺錢的機會，我就坐被告庚○○的車、己○○坐被
      告甲○○的車一起去，我一上車就看到被告辛○○、乙○○在被告庚○○的車上，途中被告甲○○有下車改搭我們
      這部車，他原先的車被己○○開走，被告庚○○就開車載
      我們到蘆洲市○○路000 巷0 號旁的案發現場，被告庚○○跟我說對象就是告訴人二人，叫我看著其他幾個怎麼做
      ，我就怎麼做，下車前被告庚○○就要求我們都戴上面具
      ，我是戴獅子戰士的面具、被告庚○○戴蝙蝠俠面具、被
      告甲○○戴洛克人面具，被告乙○○好像戴蜘蛛人面具，
      但我已經不太確定；我下車之後拿西瓜刀架著被害人在引
      擎蓋上，叫他不要動，被告乙○○有搜被害人的身，被告
      甲○○、辛○○則架著另一個被害人，被告庚○○在車上
      ，距離我們約一台小客車的距離，當時我有聽到我們之中
      有人喊「把身上的東西交出來」這類的話，但不是我喊的
      ；搶完之後我們就上車，被告庚○○開車載我們走，我上
      車後坐在駕駛座後方的座位，我看到搶來的東西由被告甲○○、乙○○都傳給在駕駛座開車的被告庚○○，被告庚○○就把東西先收起來，並沒有再交給別人，被告庚○○
      有說搶到的錢是一萬多元，也有在車上跟被告甲○○講說
      要把錢分給我們，後來要散的時候，被告庚○○已經不在
      了，才由被告甲○○拿二千元給我，我認為這是我去架人
      的酬勞，我之前也有幫被告庚○○去打架，事後都有分到
      錢，金額不一定，有時只是去吃飯，所以我知道這件事之
      後一定會分錢等語甚詳（見本院卷(二)第172-177 頁）；核
      與證人即同案被告乙○○於本院審理中證稱：我的綽號是
      「妓男」，案發當天是被告庚○○找我去偷車牌，後來和
      被告辛○○、甲○○、戊○○又一起去蘆洲市○○路000
      巷0 號旁的案發現場，是被告庚○○開車載我們去的，被
      告庚○○停車的地點距離被害人大約一、兩台車的距離，
      被告庚○○有指出說就是那兩個被害人，也有指示我們要
      戴面具，以免被認出來，被告庚○○自己也有戴面具；然
      後在現場我有聽到有人說叫被害人把東西拿出來，因為現
      場很混亂，所以我聽不清楚是誰說的；另也有聽到被告庚○○下車在車門外喊說拿走他們的東西，所以我就拿被害
      人的手機，但沒有打被害人，我們趕著離開現場。搶完之
      後我們是上車由被告庚○○載我們離開，被告庚○○當時
      並沒有質疑我們為什麼會搶東西的事；我有把我搶得的手
      機傳到前座交給被告甲○○，後來在要解散的時候，被告
      甲○○有拿二千元給我，當時被告庚○○已經離開了等語
      相符（見本院卷(二)第177 －183 頁）。是以被告庚○○再
      辯稱伊不知被告辛○○等四人下車會去強盜告訴人之事，
      伊當時還有質問被告辛○○等人為何要搶告訴人的東西云
      云，顯非可信。
    (五)此外，被告庚○○於本件案發後至前揭汽車旅館房間內時
      ，曾以電話通知證人己○○開車到汽車旅館與其見面，並
      曾告知證人己○○說其本人剛剛去做了一些事情，得到一
      些錢，並交付三千元予己○○收受等情，業據證人己○○
      於本院審理中證述甚明（見本院卷(二)第126 頁）；至證人
      己○○於本院審理中雖另證稱：被告庚○○拿給我的三千
      元，是叫我去幫忙他搬鞭炮，把鞭炮搬上車要二十分鐘，
      車程約一個多小時，還蠻累的；我在警詢、偵查中是有說
      過被告庚○○給我三千元，並跟我說如果我拿了三千元，
      就是他與小建、小豪、細菌、妓男他們去強盜案件的同案
      這些話，但這都是警察誘導我說的，警察跟我說把這件事
      推給別人，這樣說我就沒事，其實整個案發經過我都是聽
      警察說的，當時如果我不隨便講一個人出來，警察可能會
      把案子栽在我頭上，因為當時我和警察單獨在講話，警察
      還叫被害人進來指認我，被害人還指認說就是我，我沒有
      去做的事情，為何會指認我，所以我就有這種感覺，警察
      是沒有叫我隨便講一個人，也沒有拿其他人的筆錄給我看
      ，但就是一直逼問我云云，惟查：本件被告庚○○、辛○○、甲○○、乙○○及戊○○作案時均面戴卡通面具，被
      害人丁○○、丙○○自警詢迄至本院審理中，均無法指認
      當時對渠二人行搶之人之面貌長相，是以證人己○○於本
      院審理中證稱其於警詢中有被害人指認伊是嫌犯云云，顯
      屬無稽。再者，依證人己○○所言，本件伊係駕駛被告甲○○之車去幫忙被告庚○○搬運鞭炮；而其先前幫被告庚○○之父親家裡做清潔工作時，工作一整天的酬勞為幾百
      元至1,500 元以內不等之金額（見本院卷(二)第130 頁），
      而被告庚○○於本件強盜案發生後，通知證人己○○到場
      幫忙搬鞭炮，不過花費20幾分鐘搬運及一個多小時的車程
      ，搬運車輛復非由己○○所提供，卻給予其高達三千元之
      酬勞，其勞務與報酬間不合理之處實顯而易見，衡諸常情
      ，證人己○○前開證述三千元係屬搬運鞭炮之報酬云云，
      應別有隱情，殊非可信。況且，苟被告庚○○對於同案被
      告辛○○、甲○○、乙○○、戊○○等人之強盜犯行事前
      並不知情，事中復未參與，則其何必於案發後大費周張通
      知實際上未參與此案之證人己○○至汽車旅館房間內，並
      向其陳明「剛剛做了一些事，得到一些錢」，並給付其與
      搬運鞭炮工作顯不相當之報酬？由此以觀，證人庚○○辯
      稱本件加重強盜案係同案被告辛○○、甲○○、戊○○、
      乙○○違背伊之本意而另行起意所犯，與伊無關云云，顯
      與常情有悖，要非可採。
    (六)末查，本案尚有搜索扣押筆錄、扣押物品目錄表各六份、
      贓物認領保管單二份（告訴人丁○○領回行動電話一支及
      千元紙鈔二張）、採證照片及監視器翻拍照片共12幀、車
      籍查詢－基本資料查詢表二紙、元閎汽車商行租賃契約、
      借車單、臺北縣政府營利事業登記證、內政部警政署刑事
      警察局98年4 月27日刑紋字第0000000000號鑑驗書一份（
      自車號0000－00號車輛中央後視鏡採得之指紋與被告辛○○之指紋相符）及指認照片一紙（被告庚○○指認「細菌
      」為戊○○、「妓男」為乙○○）等件在卷可按（見98年
      度偵字第8515號卷第58－79、84－85、97－102 、125 －
      130 、313 －320 頁、98年度偵字第8900號卷第19－20頁
      ）。此外，復有卡通面具五個（分別為蜘蛛人、蝙蝠俠、
      原子小金剛、洛克人、獅子戰士面具）、西瓜刀三支（含
      鞘）、西瓜刀刀鞘一只扣案可資佐證。綜上調查，被告庚○○所辯情詞顯與常理不符，要非可信，本件被告五人所
      犯加重強盜之犯行，事證已甚明確，均堪予認定。
肆、就被告庚○○犯妨害公務罪部分：
    訊據被告庚○○就前開妨害公務之犯行全部坦認不諱，核與
    證人即警員林傳德、陳銘宣、黃宸昱等人於偵查中所證述之
    情節相符（98年度偵字第8515號卷第282-283 頁），並有警
    員逮捕被告庚○○之現場採證照片共29幀在卷可稽（見同上
    偵卷第103-116 頁），綜上調查，自堪認被告庚○○此部分
    之自白應與事實相符，渠所犯妨害公務犯行事證明確，堪予
    認定。
伍、論罪科刑部分：
一、核被告庚○○、辛○○、甲○○、戊○○及乙○○等五人所
    為，均係犯刑法第330 條第1 項之結夥三人以上攜帶兇器強
    盜罪；再按強姦強盜等暴行致普通傷害者，除有傷害故意應
    分別情形依總則數罪併罰或從一重處斷外，概認為強暴當然
    之結果，不予論罪（最高法院24年度決議參照），是本件被
    告等人於持西瓜刀強盜之行為中造成被害人二人手臂遭劃傷
    流血，該傷害應屬結夥三人以上攜帶兇器強盜罪中強暴行為
    之當然結果，應不另論罪，起訴意旨求予另論傷害罪並依想
    像競合犯之規定從一重處斷，尚有未洽。被告庚○○另犯刑
    法第321 條第1 項第3 款之加重竊盜罪及同法第135 條第1
    項之妨害公務罪；被告乙○○另犯刑法第321 條第1 項第3
    款之加重竊盜罪。被告五人就上開加重強盜之犯行及被告庚○○、乙○○就上開加重竊盜之犯行，分別有犯意聯絡及行
    為分擔，均為共同正犯。而被告庚○○所犯加重強盜罪、加
    重竊盜罪及妨害公務罪等三罪間，被告乙○○所犯加重強盜
    罪、加重竊盜罪二罪間，均犯意各別，行為互殊，均應分論
    併罰。
二、爰審酌被告等五人均正值年輕力壯，不思以正當手段謀求生
    計，竟目無法紀，由被告庚○○帶領於夜間時分在馬路上持
    刀強盜被害人，渠等犯罪之動機、目的均殊有可議，手段至
    為危險，嚴重危害人身安全及社會治安，另被告庚○○為掩
    飾犯行，尚且預謀並指使被告乙○○與其一同竊取車輛牌照
    ，以懸掛於作案用之車輛上，其犯罪出於預謀計劃，惡性非
    輕，又被告庚○○經警逮捕當下，悍然拒捕並駕車衝撞警車
    ，經警開槍擊傷後始束手就擒，核其所為，實應予嚴懲，而
    被告乙○○、戊○○犯後均坦承犯行，態度良好，被告乙○○行為時年僅十九歲，尚未成年，應係涉世未深，誤交損友
    所致；另被告辛○○、甲○○於審理中雖終能坦承犯行，惟
    仍飾詞迴護同案被告庚○○；而被告庚○○身為本件強盜案
    件之首謀，竟矢口否認加重強盜之犯行，而將罪責推卸予同
    案被告辛○○、甲○○、乙○○及戊○○等四人，犯後態度
    不佳等一切情狀，分別量處如主文所示之刑，並就被告庚○○、乙○○之部分定其應執行刑，以資懲儆。被告辛○○、
    甲○○、乙○○、戊○○等四人雖均請求本院依刑法第59條
    之規定酌減其刑，惟本院審酌渠等所為係嚴重之暴力犯罪，
    犯罪後被告乙○○、戊○○藏匿多時始到案，被告辛○○、
    甲○○則於到案後否認犯行，迄至本院審理中始坦承犯行，
    惟渠二人仍曲詞迴護同案被告庚○○，未能完全坦白等情狀
    ，認本件尚無可資憫恕之處，爰均不依刑法第59條之規定酌
    減其刑。至扣案西瓜刀三支（含鞘）、西瓜刀刀鞘一個及卡
    通面具五個（分別為蜘蛛人、蝙蝠俠、原子小金剛、洛克人
    、獅子戰士面具）等物，係被告庚○○出資購買，供被告五
    人共同犯本件加重強盜罪所用之物，爰均依刑法第38條第1
    項第2 款之規定沒收之。至未扣案之西瓜刀一支應已丟棄滅
    失；扣案之鴨舌帽一頂與本件犯行並無關聯性；又被告庚○○、乙○○用以行竊之六角套筒扳手一支不能證明係被告所
    有之物，復均非屬違禁物，爰均不宣告沒收。
據上論斷，應依刑事訴訟法第299 條第1 項前段，刑法第28條、
第135 條第1 項、第321 條第1 項第3 款、第330 條第1 項、第
51條第5 款、第38條第1 項第2 款，刑法施行法第1 條第1 項之
1 第1 項、第2 項前段，判決如主文。
本案經檢察官林常智到庭執行職務。
中    華    民    國    99    年    5     月    31    日
            刑事第二十一庭審判長法  官  陳信旗

                                法  官  俞秀美

                                法  官  許映鈞
以上正本證明與原本無異。
如不服本判決應於收受判決後10日內向本院提出上訴書狀，並
應敘述具體理由。其未敘述上訴理由者，應於上訴期間屆滿後
20日內向本院補提理由書（均須按他造當事人之人數附繕本）
「切勿逕送上級法院」。
                                書記官  蔡一如
中    華    民    國    99    年    5     月    31    日
附錄本案論罪科刑法條全文：
中華民國刑法第135條
對於公務員依法執行職務時，施強暴脅迫者，處3年以下有期徒
刑、拘役或 3 百元以下罰金。
意圖使公務員執行一定之職務或妨害其依法執行一定之職務或使
公務員辭職，而施強暴脅迫者，亦同。
犯前二項之罪，因而致公務員於死者，處無期徒刑或7年以上有
期徒刑；致重傷者，處 3 年以上、 10 年以下有期徒刑。
中華民國刑法第321條
犯竊盜罪而有左列情形之一者，處6月以上、5年以下有期徒刑：
一、於夜間侵入住宅或有人居住之建築物、船艦或隱匿其內而犯
    之者。
二、毀越門扇、牆垣或其他安全設備而犯之者。
三、攜帶兇器而犯之者。
四、結夥三人以上而犯之者。
五、乘火災、水災或其他災害之際而犯之者。
六、在車站或埠頭而犯之者。
前項之未遂犯罰之。
中華民國刑法第330條
犯強盜罪而有第321條第1項各款情形之一者，處7年以上有期徒
刑。
前項之未遂犯罰之。

司法院資訊處製作；財團法人民間司法改革基金會備份。
